臺灣高等法院臺南分院刑事判決　　　　　　　　九十三年度上易字第四九四號　Ａ
　　　上　訴　人　臺灣臺南地方法院檢察署檢察官
　　　被　　　告　甲　○　○
右上訴人因被告竊盜案件，不服臺灣臺南地方法院九十三年度簡上字第一三六號中華
民國九十三年八月三十一日第一審判決（起訴案號：臺灣臺南地方法院檢察署九十三
年度偵字第八五三九號），提起上訴，本院判決如左：
      主      文
上訴駁回。
      理      由
一、本案聲請簡易判決處刑意旨略以：甲○○曾意圖為自己不法之所有，於九十年五
    月十一日，在高雄縣岡山鎮○○○街二一七巷二號五樓同居女友乙○○住處內，
    竊取乙○○所有之金戒指一個，約值新臺幣（下同）一千餘元，得手後，變賣花
    用。甲○○另又意圖為自己不法之所有之意思，於九十二年三月三十一日上午八
    時許，夥同一名姓名不詳之成年男子，駕駛小貨車至臺南縣仁德鄉仁和村二五三
    號旁，竊取乙○○所有販賣可莉餅台車一台（價值七千五百元）、工具一批及現
    金一千五百元，得手後，即將之運往臺北變賣，現金全部花用，經乙○○提起告
    訴，因認被告甲○○涉犯刑法第三百二十條第一項之竊盜罪。且被告先後二次竊
    盜犯行，時間相隔一年十月，顯非基於概括犯意為之，請予分論併罰云云。
二、按犯罪事實應依證據認定之，無證據不得認定犯罪事實，刑事訴訟法第一百五十
    四條第二項定有明文。又認定不利於被告之事實，須依積極證據，茍積極證據不
    足為不利於被告事實之認定時，即應為有利於被告之認定，更不必有何有利之證
    據，最高法院三十年上字第八一六號著有判例可資參照。次按不能證明被告犯罪
    者，應諭知無罪之判決，刑事訴訟法第三百零一條第一項定有明文。
三、次按被告之自白，不得作為有罪判決之唯一證據，仍應調查其他必要之證據，以
    察是否與事實相符，刑事訴訟法第一百五十六條第二項定有明文。而本案公訴人
    以被告自白取走上開物品，並有被告親筆載明取走告訴人物品之紙條影本二紙為
    據，足供為認定被告取走上開物品，所為用意之參考。惟被告供承取走告訴人物
    品，但強調係借用，並非坦承犯罪，且所留字條，亦言明借用，至於告訴人所提
    出之失物清單一覽表、估價單及帳冊各一紙等影本，則屬物品名稱及價值之表述
    ，並無竊盜證據之證明力。而依告訴人乙○○指訴及證人曾緒證述，並就所提證
    物所調查結果，應認被告甲○○非出於竊盜之意思已堪認定，其所為自白不得為
    有罪判決之唯一證據。
四、訊之被告甲○○固不否認曾兩次拿取告訴人乙○○所稱之上開財物，惟辯稱伊並
    無竊盜之意思，伊兩次都有留下字條，且伊與乙○○在臺南市○○路及高雄縣岡
    山鎮同居了七、八年，形同夫妻，當天伊與乙○○爭吵，不想跟乙○○說話，且
    乙○○去上班，伊才留下字條而別，伊與乙○○一起販賣可麗餅時，乙○○並沒
    有付伊薪水，伊需要生活，因此以留下字條方式，取走東西，賣可莉餅之台車是
    乙○○的，但煎餅的模子及打蛋器等工具則是伊家的，又乙○○生日時伊有買珍
    珠耳環給她，那比金戒指還貴云云。
五、經查：
  (一)據告訴人乙○○於原審證稱：伊與被告認識有七、八年，被告有伊家鑰匙，被告
    打到伊上班的地方說他需要錢，伊說伊在上班，回去再說，等伊回家就發現金戒
    指不見了，被告留有一張紙條；九十二年二月間伊與被告開始販賣可莉餅，可莉
    餅台車是伊所買，做可莉餅模子及打蛋器是被告所有，做可莉餅的主要師傅是被
    告，因剛起步所以沒有付他薪水，錢是伊在收，帳則由被告記；被告有時住伊那
    裡，不是同居，但有男女關係；事後被告沒有將可莉餅台車親自交給伊，但伊有
    看到台車放在伊家前院；伊生日時，被告是否有買珍珠耳環給伊，伊不記得了，
    伊記得是有一個小盒子裝起來等語。
  (二)證人曾緒於原審審理時證稱：伊與甲○○、乙○○是朋友關係，被告有一陣子在
    臺北工作，回南部來就住在乙○○那裡，他們有類似夫妻關係，他們在臺南縣仁
    德鄉仁和村（二空）住，不久後，他們二人在二空郵局前擺可莉餅攤位一起做生
    意，做不到三個月，每天收入由乙○○收走，乙○○應該是沒有付甲○○薪水，
    買可莉餅台車的錢是乙○○付的，做可莉餅的模型是甲○○拿出來的，做可莉餅
    的主要師傅是甲○○；九十二年三月三十一日中午，乙○○下班回來去找伊，伊
    開車去高雄找甲○○，未找到，但有找到甲○○的母親，有把情形告訴他母親，
    甲○○隔天打手機給伊，伊有罵他，甲○○說做生意時他們兩三天就吵架，他認
    為乙○○吃定他，沒有付薪水給他，他說乙○○認為那些生財器具對她沒有用，
    大家好聚好散，他就把那些東西帶走抵薪水，伊有將甲○○說的話轉告乙○○，
    乙○○說她有這樣說，隨便甲○○去處理，但那是氣話，她不知甲○○會當真，
    事後甲○○有將可莉餅之台車還給乙○○等語。
  (三)被告甲○○於九十年五月十一日留下之字條上面記載：「貴花：對不起，我身上
    沒什麼錢，手指（按應是戒指）我拿去過日子，你生日的時候，我再買手指送給
    你，我不會編（按應是騙）你的。愛你的元留」；其於九十二年三月三十一日留
    下之字條上面記載：「對不起，我走了，謝謝你這一陣子的照顧我，不要再找我
    了，我想一個人自己生活，我沒有回去家裏，不要去找我的家人，我離開你的原
    因是我們倆個人各（按應是個）性不合，意見也不同，你可以再去找一個能照顧
    你的人，攤子借我去做生意，到時候該還你多少本錢，我都會還給的。元留」，
    有被告所留之二張字條影本附卷可稽。
  (四)由上開乙○○與曾緒之證言，可知被告與乙○○認識有七、八年，且有類同夫妻
    之男女親密關係。又由曾緒上開所證稱「甲○○隔天打手機給伊，伊有罵他，甲
    ○○說做生意時他們兩三天就吵架，他認為乙○○吃定他，沒有付薪水給他，他
    說乙○○認為那些生財器具對她沒有用，大家好聚好散，他就把那些東西帶走抵
    薪水，伊有將甲○○說的話轉告乙○○，乙○○說她有這樣說，說隨便甲○○去
    處理」等語，亦可認甲○○帶走可莉餅台車等物，主觀上並非出於竊盜之意思。
    又被告於九十年五月十一日拿取乙○○之戒指，已表明其因缺錢而拿去應急，將
    來在乙○○生日時會買戒指送乙○○以資補償之意，與竊盜罪之出於自己不法所
    有之意思而竊取他人之物據為己有而無歸還之意之犯罪構成要件不符，被告並指
    出事後在乙○○生日時伊有買珍珠耳環給乙○○，雖然乙○○於原審審理時證稱
    「伊生日時，被告是否有買珍珠耳環給伊，伊不記得了」，但又稱「伊記得是有
    一個小盒子裝起來」等語而言，被告上開所辯尚非徒憑空言。再者，被告九十二
    年三月三十一日所留之字條，更明白表示是借攤子去做生意，將來會還告訴人攤
    子之本錢。是被告上開二次行為，均由被告具名留言交待，雖事先未經告訴人之
    同意即取之，然被告取物之事由已如上述均非出於竊盜之意思，且以被告與告訴
    人七、八年相處並有類似夫妻之男女親蜜關係而言，被告之行為縱有不當，亦僅
    是民事上之糾葛，灼然甚明。
六、綜上所述，被告甲○○所辯，殆與事實相符，堪予採信，自不得單憑告訴人片面
    且有瑕疵之指訴，遽認被告有公訴人所指犯行。此外，復查無其他積極證據足認
    被告有何右揭竊盜犯行，被告被訴竊盜罪嫌，應屬不能證明，原審因予撤銷簡易
    庭所為有罪判決，逕依通常程序為無罪判決諭知，經核於法並無不合，檢察官上
    訴意旨，循告訴人聲請，仍執前詞，指摘原判決不當，為無理由，應予駁回。
據上論斷，應依刑事訴訟法第三百六十八條，判決如主文。
本案經檢察官蘇南桓到庭執行職務。
中    華    民    國      九十三      年      十二      月      二十八  日
                                  臺灣高等法院臺南分院刑事第二庭
                                      審判長法官  葉    居    正
                                            法官  林    勝    木
                                            法官  李    文    福
右正本證明與原本無異。
不得上訴。
                                      法院書記官  李    良    倩
中    華    民    國      九十三      年      十二      月      二十八  日
